【裁判字號】    89,上易,2519
【裁判日期】    891213
【裁判案由】    違反醫師法
【裁判全文】
臺灣高等法院臺中分院刑事判決              民國八十九年度上易字第二五一九號
    上  訴  人  台灣台中地方法院檢察署檢察官
    被      告  乙○○
右上訴人因被告違反醫師法案件，不服臺灣臺中地方法院中華民國八十九年九月十四
日第一審判決（民國八十九年度易字第二四六七號，起訴案號：臺灣臺中地方法院檢
察署民國八十九年度偵字第一○○二七號），提起上訴，本院判決如左：
    主  文
上訴駁回。
    理  由
一、公訴意旨略以：被告乙○○平日係以經營齒模製造技術為業，明知未取得合法醫
    師資格之人，不得擅自執行醫療業務，而牙科診療矯治調劑藥品需經有醫師資格
    者處分始得為之，竟在其台中縣沙鹿鎮○○路中峰南巷四號二樓齒模製造室內，
    私設牙科診療床及診療器械，於無牙醫師在場或開立處分箋之情形下，擅自自民
    國八十九年初起至八十九年六月七日止，連續為不特定人從事牙科診療矯治調劑
    等，已逾其齒模製造業職掌範圍之醫療工作。嗣於八十九年六月七日下午二時許
    ，經人向行政院衛生署檢舉，由台中縣衛生局派員前往稽查，當場查獲被告正為
    卓姓夫婦二人從事牙齒診療業務違反醫師法犯行，並扣得牙科診療床二具、牙科
    診療器一批，因認被告涉有違反醫師法第二十八條第一項前段之非醫師擅自執行
    醫療業務罪嫌云云。
二、按犯罪事實應依證據認定之，無證據不得推定其犯罪事實，刑事訴訟法第一百五
    十四條定有明文。而所謂認定犯罪事實之證據，係指足以認定被告確有犯罪行為
    之積極證據而言。
三、公訴人認被告涉有違反醫師法犯行，無非以卷附台中縣衛生局檢查醫事業務現場
    處理紀錄表影本及扣案之診療床二具、診療器一批為主要論據。訊據被告則堅詞
    否認違反醫師法犯行，辯稱伊從事齒模製作，未從事醫療行為，當天伊因急性腸
    炎去看醫生剛回來，卓姓夫婦係伊母親早上運動時認識，來找伊母親聊天，而坐
    在診療床上，伊不知其等真實姓名，診療床及診療器為伊父親所遺等語。經查：
  (一)、上述檢查醫事業務現場處理紀錄表係記載現場有二位患者，卓姓婦人及其先生
      等待診療等情，據證人即會同檢查人員台中縣衛生局稽查員甲○○於原審證稱
      當時一婦人坐在診療床上，醫療器具均已準備好，婦人之夫在旁等待，被告站
      著，未持醫療器具，亦無診療行為等語，顯見被告當時並未開始為該卓姓夫婦
      診療，而遍查卷內復無該卓姓夫婦筆錄及真實姓名年籍資料供查，亦無從認定
      被告前曾為該卓姓夫婦從事逾其齒模製造業之診療行為。況僅有診療床及診療
      器，並未查獲相關牙醫用藥，是否可從事牙醫診療行為，尚非無可疑。自難僅
      憑上述檢查醫事業務現場處理紀錄表所載及扣案之診療床二具、診療器一批，
      遽認被告已擅自執行醫療業務，而令負違反醫師法罪責。
  (二)、被告係從事齒模製造，已據證人即億達技工所廖深淵於本院審理時證述明確，
      而製造齒模並非醫療行為，只要技工身分即可做，亦據上開證人甲○○於本院
      調查證述在卷（見本院卷第十五頁），並證稱，上開檢查醫療業務現場處理紀
      錄表第四項所載被告「從事齒模及牙科診療行為，亦有數年。」等情，係依據
      現場看到之器具所為之判斷，既屬主觀之判斷，尚不能作為被告有牙科診療行
      為之認定憑據，而製造齒模並非醫療行為，已如上述，亦不能令被告負醫師法
      第二十八條第一項前段之非醫師擅自執行醫療業務之刑責，其他復查無確切證
      據足證被告有何違反醫師法犯行，自屬不能證明其犯罪。
四、原審認不能證明被告犯罪，而為被告無罪之判決，經核尚無不合，檢察官上訴意
    旨，仍執陳詞，指摘原判決不當，為無理由，應予駁回。
五、據上論斷，應依刑事訴訟法第三百六十八條，判決如主文。
本案經檢察官丙○○到庭執行職務。
中      華      民      國    八十九      年    十二      月   十三     日
                              臺灣高等法院臺中分院刑事第一庭
                                    審判長法  官  陳  紀  綱
                                          法  官  蕭  錦  鍾
                                          法  官  陳  登  源
右正本證明與原本無異。
不得上訴。
                                          書記官  林  桂  鳳
中      華      民      國    八十九      年    十二      月    十四    日
                                                                        Ｋ


司法院資訊處製作；財團法人民間司法改革基金會備份。
